臺灣高等法院臺中分院民事裁定
111年度家上字第92號
上  訴  人  吳鳳鈴  

被上訴人    吳秀慧  
            吳振榮  
上列當事人間撤銷贈與登記及請求返還不當得利事件，上訴人對
於民國111年5月24日臺灣臺中地方法院111年度家繼訴字第23號
第一審判決提起上訴，本院裁定如下：
    主  文
一、本件訴訟標的價額核定為新臺幣166萬8,962元。
二、上訴人應於收受本裁定正本10日內，向本院補繳第二審裁判
    費新臺幣2萬6,299元，逾期未繳，即裁定駁回上訴。
    理  由
一、民事訴訟採有償主義，裁判費之預納乃起訴或上訴必備之程
    式，攸關公益，屬於訴訟成立（合法）要件，法院不論訴訟
    程序進行至何程度，均應依職權調查該要件是否具備，以維
    護公益及當事人之程序利益。又核定訴訟標的之價額，以起
    訴時之交易價額為準；無交易價額者，以原告就訴訟標的所
    有之利益為準。以一訴主張數項標的者，其價額合併計算之
    ，但所主張之數項標的互相競合或應為選擇者，其訴訟標的
    價額，應依其中價額最高者定之，民事訴訟法第77條之1第2
    項、第77條之2第1項分別定有明文。法院於核定訴訟標的價
    額時，應以原告起訴請求法院裁判之聲明範圍為準，最高法
    院97年度台抗字第613號民事裁判意旨參照。故訴訟標的價
    額係依原告主張訴訟標的之法律關係所得受之客觀利益定之
    ，倘原告合併提起數訴，各訴之訴訟標的雖不相同，惟自訴
    訟利益觀之，其訴訟目的一致，不超出終局標的範圍，則其
    訴訟標的價額自應擇其中價額最高者定之。
二、查上訴人依民法第179條、第1146條、第197條、第258條、
    第767條、第247條等規定及民國104年10月8日切結書（見原
    審家繼訴卷第157頁），於原審起訴更正後之先位聲明：㈠被
    上訴人間就臺中市○區○○段○○段000地號土地（下稱0-0土地
    ）於107年1月8日所為贈與債權行為，及107年1月26日所為
    之所有權移轉登記物權行為應予撤銷；㈡被上訴人吳秀慧應
    將0-0土地於107年1月26日經臺中市中山地政事務所以贈與
    為原因所為之所有權移轉登記塗銷，並回復為被上訴人吳振
    榮所有；㈢被上訴人吳秀慧於上訴人給付新臺幣（下同）31
    萬1,000元之同時，應將0-0土地應有部分2分之1移轉登記予
    上訴人（見原審訴字卷第323-324頁；家繼訴卷第91頁；本
    院卷第76頁）。暨備位聲明：被上訴人吳秀慧應給付上訴人
    60萬元，及自105年7月27日起至清償日止，按週年利率百分
    之5計算之利息（見原審訴字卷第323-324頁；家繼訴卷第91
    頁）。嗣經原審駁回上訴人之訴，上訴人不服，全部提起上
    訴。則依上開上訴人先位訴之聲明之利益，為取得0-0土地
    應有部分2分之1之利益，而土地公告現值係直轄市或縣（市
    ）政府依平均地權條例第46條規定，每年對於轄區內之土地
    於經調查地價動態、繪製地價區段圖、估計區段地價後提交
    地價評議委員會評定，據以在每年1月1日公告作為土地移轉
    現值之參考及補償徵收土地地價或設定之依據，乃政府機關
    對土地價值逐年檢討、調整、評估之結果，自非不得認與市
    價相當而作為核定訴訟標的價額之參考，且兩造均表示同意
    依上訴人起訴時之0-0土地公告現值每平方公尺4萬7,013元
    （見原審訴字卷第63頁之土地登記謄本），並按0-0土地面
    積71平方公尺之2分之1為計算本件先位之訴之訴訟標的價額
    （本院卷第75-76頁）；經依上開基礎核算後，先位之訴部
    分之訴訟標的價額應為166萬8,962元（71×1/2×47013＝00000
    00，元以下四捨五入）。上訴人上開主張備位聲明之訴訟利
    益則為60萬元。上訴人提出之先、備位原因事實互斥、不能
    並存，法院僅得依其先、備位之次序為裁判，依民事訴訟法
    第77條之2第1項規定，本件上訴之訴訟標的價額應依較高之
    先位聲明價額為核定而為166萬8,962元。
三、上訴人尚未繳納第二審裁判費，雖其曾於本院聲請訴訟救助
    ，惟經本院於111年9月6日以111年度家聲字第16號裁定駁回
    在案，上訴人自應補繳第二審裁判費2萬6,299元。
四、依民事訴訟法第249條第1項但書、第442條第2項規定，限上
    訴人於收受本裁定後10日內補繳2萬6,299元，逾期如未繳納
    ，即駁回上訴。爰裁定如主文。
中    華    民    國   111    年    9     月     6    日
　　　　　　　　  家事法庭    審判長法　官  張瑞蘭
　　　　　　　　　　　　　　　　    法　官  王  銘
　　　　　　　　　　　　　　　　    法　官  林孟和
正本係照原本作成。
核定訴訟標的價額部分得抗告。
命補繳裁判費部分不得抗告。
如不服核定訴訟標的價額部分，應於裁定送達後10日內向本院提
出抗告狀（須按他造人數附具繕本），繳納抗告裁判費新台幣10
00元整。因疫情而遲誤不變期間，得向法院聲請回復原狀。

　　　　　　　　　　　　　　　　    書記官  郭蕙瑜      
中　　華　　民　　國　　111 　年　　9 　　月　　6 　　日